臺灣高雄地方法院刑事裁定　　　　　　　94年度聲判字第55號
聲　請　人　丙○○
　　　　　　甲○○
代　理　人　洪幼珍律師
被　　　告　乙○○
上列聲請人因告訴被告妨害名譽案件，不服臺灣高等法院高雄分
院檢察署檢察長駁回再議之處分（94年度上聲議字第567 號），
聲請交付審判，本院裁定如下：
    主  文
聲請駁回。
    理  由
一、按告訴人不服上級法院檢察署檢察長或檢察總長認再議為無
    理由而駁回之處分者，得於接受處分書後10日內委任律師提
    出理由狀，向該管第一審法院聲請交付審判；法院認為交付
    審判之聲請不合法或無理由者，應駁回之，刑事訴訟法第25
    8 條之1 及第258 條之3 第2 項前段分別定有明文。又法院
    於審查交付審判之聲請有無理由時，除認為告訴人所指摘不
    利被告之事證未經檢察機關詳為調查或斟酌，或不起訴處分
    書所載理由違背經驗法則、論理法則或其他證據法則，否則
    ，不宜率予交付審判，有法院辦理刑事訴訟案件應行注意事
    項第118 項足資參照；至於所謂告訴人所指摘不利被告之事
    證未經檢察機關詳為調查，係指告訴人所提出請求調查之證
    據，檢察官未予調查，且若經調查，即足以動搖原偵查檢察
    官事實之認定及處分之決定，倘調查結果，尚不足以動搖原
    事實之認定及處分之決定者，仍不能率予交付審判。
二、本件聲請人即告訴人以被告涉犯妨害名譽罪嫌提出告訴，經
    臺灣高雄地方法院檢察署檢察官於民國94年5 月30日以93年
    度偵字第25321 號為不起訴處分後，聲請人不服，聲請再議
    ，亦經臺灣高等法院高雄分院檢察署檢察長於94年7 月7 日
    以94年度上聲議字第567 號處分書以再議為無理由，駁回再
    議。
三、聲請交付審判意旨略以：
  (一)經比對原不起訴處分書及檢察官起訴共同被告葉娜慧妨害名
    譽案件之起訴書理由欄記載，可知檢察官認定被告乙○○與
    被告葉娜慧是否妨害聲請人名譽之標準不一。
  (二)原不起訴處分書雖謂被告乙○○否認有何向同案被告葉娜慧
    表示遭特定人之丈夫以電話騷擾恐嚇之情事，但查被告乙○○於93年8 月20日偵查中即坦承確曾接到騷擾電話，其有遭
    聲請人夫妻恐嚇之情，顯見原不起訴處分書認定之事實與卷
    內筆錄之記載不符。另原不起訴處分書謂同案被告葉娜慧未
    能提出錄音資料以證被告乙○○曾接受葉娜慧之非正式採訪
    乙節，亦與被告乙○○於93年8 月20日偵查中已自承伊於93
    年7 月31日校長布達典禮後，曾與葉娜慧見面、私下閒聊等
    情不符，況葉娜慧已於偵查中陳明伊於前揭時地與被告乙○○交談之時間長達20分鐘以上，且有製作採訪筆記，被告乙○○與葉娜慧相識多年，豈有不知前開交談即為採訪之理，
    原不起訴處分書之認定亦有違經驗法則及論理法則。
  (三)被告乙○○雖於92年10月8 日曾去函報社要求更正葉娜慧所
    為「乙○○說由於苓洲（國小）在言之前才發生前校長吳新
    富性騷擾女學生事件，如果家長再出面召開記者會將會讓苓
    洲的校譽永不翻身…」之報導，惟被告乙○○係接獲聲請人
    丙○○92年10月4 日之存證信函要求被告乙○○登報道歉，
    否則將依法追究被告之民刑事責任後，始去函更正，顯見被
    告所謂葉娜慧為錯誤報導云云，均屬卸責之詞，原不起訴處
    分書率予採納其辯詞，已違證據法則，況被告乙○○縱事後
    要求更正，亦不影響其犯罪之成立，是原不起訴處分書以被
    告乙○○事後要求更正，而認其不構成犯罪，已然違背法令
    及經驗法則。
  (四)再者，被告乙○○於偵查中自承伊曾向被告葉娜慧表示有時
    半夜會接到一些不出聲的電話，伊與伊先生去高師大運動時
    ，聲請人夫妻在校門口詛咒伊不得好死，以及伊參加研習會
    時遭聲請人甲○○不出聲用手一直指點等情，足知被告乙○○確曾向被告葉娜慧提及上情，然而聲請人從無被告乙○○
    指摘之前揭言行，被告乙○○向被告葉娜慧所述上開內容已
    足以毀損聲請人之名譽，而構成刑法第310 條之誹謗罪。另
    聲請人夫婦於92年8 月8 日民眾日報刊登系爭不實報導後，
    即多次接獲友人及學生家長詢問是尚確有撥打騷擾電話或恐
    嚇等情事，令聲請人夫婦深感困擾，聲請人丙○○更因此不
    敢出門，由於系爭不實報導明確指出其報導之對象為「苓洲
    國小這位不適任附設幼稚園教師」，並指明「該教師的先生
    也從小學退休」云云，而苓洲國小附設幼稚園自創校以來，
    僅聲請人丙○○一人遭解聘處分，故該報導已足使人推知其
    所指之人即聲請人夫婦。
  (五)被告葉娜慧於偵查中已表明伊認其報導並無錯誤，故就被告
    乙○○更正之要求，係以來函照登之方式處理之，而非以更
    正方式處理，顯見被告葉娜慧之報導並無錯誤，縱被告葉娜
    慧無從提出錄音記錄以為佐證其報導內容與被告乙○○所言
    相符，然而被告葉娜慧為報紙記者，並非電視台或廣播電台
    之記者，其採訪自無需以錄音方式為之，原不起訴處分書僅
    以被告葉娜慧未能提出錄音紀錄，即遽認系爭報導與被告乙○○所述有異，顯違經驗及論理法則。再者，被告於偵查中
    曾請求傳訊證人李恭寬、賴增發以證聲請人甲○○於92年4
    月3 日、92年4 月17日於研習會場當眾直指被告臉部之不禮
    貌行為，及聲請人於高師大校園當面詛咒被告乙○○及其丈
    夫不得好死等事實亦未據原檢察機關調查，亦有疏漏。
四、經查：
  (一)原偵查機關臺灣高雄地方法院檢察署檢察官偵查結果，係以
    被告乙○○固坦承曾於某次會後接受葉娜慧之非正式採訪，
    惟其內容僅止於處理不適任教師之過程，並未特指何人，亦
    堅詞否認曾向葉娜慧表示某特定人士或其先生以電話騷擾或
    恐嚇伊之情事，而聲請人丙○○因遭學生家長指述其管教失
    當，經苓洲國小家長委員會於89年間向高雄市政府教育局申
    訴，由該局調查評估後，交苓洲國小依相關法令研處，聲請
    人丙○○即展開各種性質不同之行政申訴、訴願、訴訟及民
    、刑事訴訟，有偵查卷附各項決定書、裁判書可稽，是被告
    乙○○在此情況下接受記者採訪，自屬對不適任教師之處理
    程序此一可受公評之事發表適當言論，並無不法可言，況被
    告乙○○於上開事件見諸報端後，即具名要求更正，被告葉
    娜慧雖陳稱伊自認所為報導並無錯誤，而以來函照登之方式
    處理之，然而媒體之報導是否有誤，自非媒體得片面主張之
    ，被告葉娜慧既無其他錄音紀錄足資佐證其報導之正確性，
    考量媒體對個人而言，係屬相對強勢，苟非媒體之蔪導已生
    誤導效果，一般人鮮有要求更正者，是被告乙○○所為辯解
    應堪採信，因而認告之犯罪嫌疑不足，故為不起訴處分等情
    。經本院審核結果，認原偵查檢察官所為之不起訴處分，其
    採證與認事，尚無違背經驗法則、論理法則與證據法則之處
    。
  (二)臺灣高等法院高雄分院檢察署檢察長維持原偵查檢察官上開
    之認定，並以：被告乙○○雖坦承曾與葉娜慧交談，然自始
    否認接受葉娜慧之採訪，而葉娜慧於原偵查程序中亦證稱，
    伊係採訪教育之記者，在與教育界人士接觸的情況下，曾耳
    聞被告乙○○處理一件不適任教師的案件遭到恐嚇，92年7
    月間伊見自由時報刊載明正國小校長處理不適任教師問題也
    遭到恐嚇，始引發伊報導之動機，被告黃玉垶並未向伊提及
    處理的個案，伊亦不知被告乙○○曾處理過幾件不適任教師
    案，在整個採訪過程中，也沒有提到教師的名字，伊報導之
    重點在於，現在勇於處理不適任教師之校長並不多見，處理
    之後還遭恐嚇，希望教育主管單位能重視這個問題，伊於確
    認苓洲國小處理不適任教師之紀錄後，始撰寫該報導等情明
    確，可見被告與葉娜慧交談之際，並未提及該校處理有關聲
    請人不適任教師個案之情形，亦未提及遭聲請人恐嚇騷擾，
    報導中亦未刊載聲請人之姓名，故被告乙○○向葉娜慧所述
    應僅止於被告處理上開問題所遭受的困擾與感受，而無誹謗
    聲請人名譽之犯意，本件原檢察官偵查已臻完備，並敘明理
    由，其所為不起訴處分，經核並無不當，再議意旨猶執前詞
    予以指摘，難認為有理由，而駁回告訴人上開再議之聲請。
  (三)雖聲請人仍執前詞認被告確有涉犯誹謗罪嫌，認檢察官之認
    定顯為不當，惟按交付審判制度設立之立法意旨，係對於檢
    察官不起訴或緩起訴裁量權制衡之一種外部監督機制，故法
    院證據調查之範圍，應僅限於原告訴範圍及原偵查中曾顯現
    之證據，不得就告訴人逾原告訴範圍之部分及新提出之證據
    為調查，亦不可蒐集原偵查卷外之證據，否則將與刑事訴訟
    法第260 條再行起訴之規定相混淆，有臺灣高等法院91年4
    月25日刑事庭庭長法律問題研究會議結論可資參照。經查，
    原不起訴處分書及駁回再議聲請處分書已就被告主觀上並無
    誹謗聲請人名譽之犯意，客觀上亦不得謂被告有誹謗聲請人
    名譽之行為等相關事證詳為調查，且就聲請人前開執陳事項
    加以說明，核與全偵查卷內現有之卷證資料，並無不合，而
    卷內復查無其他積極證據可資證明被告有何誹謗罪嫌，臺灣
    高雄地方法院檢察署檢察官及臺灣高等法院高雄分院檢察署
    檢察長分別予以不起訴處分及駁回再議之聲請，洵無不當，
    亦無違背經驗法則、論理法則或其他證據法則。聲請人交付
    審判意旨猶執陳詞，指摘原不起訴及駁回再議聲請理由不當
    ，且其所陳事項亦不足為推翻原不起訴處分書及駁回再議之
    理由，揆諸首揭說明，本件交付審判之聲請為無理由，依法
    應予駁回。
五、依刑事訴訟法第258條之3第2項前段，裁定如主文。
中　　華　　民　　國　　94　　年　　9 　　月　　12　　日
                  刑事第二庭審判長法  官    李政庭
                                  法  官    李育信
                                  法  官    賴文姍
以上正本證明與原本無異。
不得抗告。
中　　華　　民　　國　　94　　年　　9 　　月　　12　　日
                                  書記官    王高山
